【裁判字號】    91,簡,824
【裁判日期】    920418
【裁判案由】    違反公路法
【裁判全文】
臺北高等行政法院判決                              九十一年度簡字第八二四號
    原      告  甲○○
    被      告  臺北市政府警察局交通警察大隊
    代  表  人  王卓鈞（局長）住同右
右當事人間因違反公路法事件，原告不服臺北市政府中華民國九十一年七月十九日府
訴字第九一一○○五五一○○號訴願決定，提起行政訴訟。本院判決如左：
    主  文
原告之訴駁回。
訴訟費用由原告負擔。
    事  實
緣原告甲○○所有ＣＤ—二一八六號自用小客車，於九十年十一月一日十九時十三分
許，停放於臺北市○○街二號之十五旁，經臺北市政府警察局以原告違反道路交通管
理處罰條例第五十六條第一項第一款規定，以九十年十一月一日掌電字第Ａ三Ｍ五○
六二五五號舉發違反道路交通管理事件通知單舉發，並由被告臺北市政府警察局交通
警察大隊將系爭車輛移置拖吊放置場保管。原告不服，向被告申訴，經被告以九十年
十一月二十八日北市警交大三字第九○六八七○八三○○號函復原告謂：本案拖吊移
置並無不當。原告猶表不服，提起訴願，仍遭駁回，遂向本院提起行政訴訟。茲摘敘
兩造訴辯意旨如左：
壹、原告起訴意旨略謂：
一、聲明：
    訴願決定、原處分撤銷。
二、理由：
(一)、被告未能針對系爭車輛移置拖吊之必要性提出任何解釋，未能依現場實際情形，
    本於裁量權限為必要之衡量。
１、九十年十一月一日十九時三十分屬深秋，晝短夜長，馬路上人車稀少。錦西街六
    十五巷口與涼州街交叉口，並非交通要衢或人車（潮）洶湧之地（路）段。違規
    地點方圓一公里內之路邊停車收費管理亦至十七時之後即免收費，可見該址車流
    甚少，另涼州街自寧夏路以東至民權西路一六○巷之街廓兩側商家每天十八時之
    後均已打烊，車輛大多倒入騎樓垂直停車—這是否符合路邊停車之規定，然這類
    車輛則以非必要移置，豈非公允？違規拖吊之本旨應於人車（潮）洶湧之路段或
    於尖峰時段等嚴重妨害交通之車輛予以移置拖吊，而非專挑軟柿子吃。
２、經查涼州街門牌編定並無二號之十五之地址，原告車輛係停置於錦西街六十五巷
    四十二號斜對角之商家門口。九十一年八月二十五日聯合報第十七版載明於十月
    中將實施「巷弄紅黃線違停將告發不拖吊」，僅此足以證明原告所訴移置拖吊必
    要與否之必要性、手段性、目的性均已顯現無虞。
３、原告違停前行人穿越道之枕木紋創設應屬不當—現場枕木紋兩頭均無騎樓或人行
    通道，而其創設方向卻直通商家門口，毫無迴轉空間。
４、原告質疑拖吊車駕駛是否具有營業大貨車駕駛執照。
貳、被告答辯意旨略謂：
一、聲明：
    原告之訴駁回。
二、理由：
(一)、交岔路口十公尺內為法令明文規定禁止臨時停車之處所。停於該處係違反道路交
    通管理處罰條例第五十六條第一項第一款：「在禁止臨時停車處所停車者」之規
    定，被告依同條第二項規定（交通勤務警察或依法令執行交通稽查任務人員，應
    責令汽車駕駛人將車移置適當處所，如汽車駕駛人不予移置或不在車內時，得由
    該交通勤務警察或依法令執行交通稽查任務人員為之，或得於舉發其違規後，使
    用民間拖吊車拖離之，並收取移置費）予以舉發移置拖吊，尚無不當。
(二)、被告之員警執行違規停車拖吊，係以合法劃設之標線、標誌及道路交通管理處罰
    條例為依據，採取機動巡邏方式執行，舉凡違反上述規定者，執勤員警均依法執
    行告發取締、拖吊移置；另針對巷道內違規停車，依被告「執行違規停車拖吊暨
    保管作業規定」及臺北市議員質詢意見，除有併排、民眾檢舉擋道予以拖吊外，
    其餘以舉發為主。原告將車違規停放於涼州街二號之十五旁交岔路口十公尺內，
    該址非屬巷道內範圍，故被告依法製單舉發，拖吊移置，實無不當。
(三)、原告所敘時地違規停放其所有系爭自用小客車，案經被告認系爭車輛停放處所係
    禁止臨時停車之交岔路口十公尺內，並以原告當時未在現場，乃指揮拖吊單位予
    以拖吊移置保管，其處分自屬有據。本件系爭車輛係停放於臺北市○○街二號之
    十五旁，該停放地點係交岔路口十公尺內。依道路交通管理處罰條例第五十六條
    第一項第一款規定，原告既有將車輛停放於禁止臨時停車處所之違規事實，從而
    ，被告之執勤員警指揮執行拖吊及移置保管，並無不合，原處分應予維持。
(四)、又原告質疑拖吊車駕駛是否具有營業大貨車駕駛執照部分，經查當日拖吊原告車
    輛之台聯保管場拖吊車駕駛確領有營業大貨車駕照，此有駕照影本附卷可稽。
(五)、道路交通管理處罰條例第八十七條第一項明文規定：「受處分人，不服第八條主
    管機關所為之處罰，得於接到裁決書之翌日起二十日內，向管轄地方法院聲明異
    議。」次按行政法院六十年度裁字第二五二號判例：「依道路交通管理處罰條例
    第七十五條（現行第八十七條）規定，受處分人不服第十四條（現行第八條）主
    管機關所為之處罰，得於接到裁決之翌日起十日（現行二十日）內向管轄地方法
    院聲明異議；如不服法院之裁定，得為抗告，但不得為再抗告。此項適用特別規
    定之程序，自不得循通常訴願程序提起訴願及行政訴訟。」依上開規定及判例意
    旨，原告如不服被告員警之舉發，理應循法定方式提出申訴、異議，方為正確之
    救濟管道。
    理  由
甲、程序方面：
    道路交通管理處罰條例第八十七條第一項規定：「受處分人，不服第八條主管機
    關所為之處罰，得於接到裁決之翌日起十五日內，向管轄地方法院聲明異議。」
    可知，得向普通地方法院聲明異議者，限於不服第八條主管機關所為之「處罰」
    。本件原告係不服被告所屬交通警察大隊直屬第二分隊對之舉發並將車輛移置，
    及收取拖運費一千元及一日保管費用二百元等項，此顯非主管機關所為之「處罰
    」，故原告提起訴願及本件行政訴訟，程序上並無不合。
乙、實體方面：
一、按道路交通管理處罰條例第五十六條第一項第依款及第二項規定：「汽車駕駛人
    停車時，有左列情形之一者，處新台幣六百元以上一千二百元以下之罰鍰：一、
    在禁止臨時停車處所停車者。」「前項情形，交通勤務警察或‧‧‧應責令汽車
    駕駛人將車移至適當處所；如汽車駕駛人不予移置或不在車內時，得由該交通勤
    務警察或‧‧‧為之，或得於舉發其違規後，使用民間拖吊車拖離之，並收取移
    置費。」道路交通安全規則第一百十一條第二款規定：「汽車臨時停車時，應依
    左列規定‧‧‧二、交岔路口‧‧‧一○公尺內不得臨時停車。」第一百十二條
    第一項第一款規定：「汽車停車時，應依左列規定：一、禁止臨時停車處所不得
    停車。」臺北市妨害交通車輛處理辦法第七條第一項第一款規定：「拖吊至放置
    場之車輛應依左列規定處理：一、由警察簽發拖吊離事由通知單，交付放置場管
    理人員，據以收取拖運費及保管費。」第八條第一項規定：「各種車輛之託運費
    、保管費數額如左表，並溯及八十五年十月一日生效。臺北市各類妨害交通車輛
    處理費數額明細表（單位以新台幣計算）車輛種類—小型汽車‧‧‧拖運費用（
    每輛／次）—一、○○○元‧‧‧拖吊離車輛保管費（每輛／日？）—二○○元
    ‧‧‧」。
二、經查，本件原告於事實欄所敘時地違規停放其所有系爭自用小客車，案經被告認
    系爭車輛停放處所係禁止臨時停車之交叉路口十公尺內，並以原告當時未在現場
    ，乃指揮拖吊單位予以拖吊移置保管，被告處分自屬有據。又原告質疑拖吊車駕
    駛是否具有營業大貨車駕駛執照部分，經查當日拖吊原告車輛之台聯保管場拖吊
    車駕駛確領有營業大貨車駕照，此有駕照影本附卷可稽，先此說明。
三、原告主張系爭地點人車稀少非交通要衢或屬人車（潮）洶湧之路段，施以拖吊移
    置則非必要云云，按查本件系爭車輛該停放地點係交叉路口十公尺內，此有採證
    照片二幀附卷可稽。依前揭道路交通管理處罰條例第五十六條第一項第一款規定
    ，並非以停車地點係交通要衢或屬人車（潮）洶湧之路段為拖吊之基準，原告主
    張顯有誤會。則原告既有將車輛停放於禁止臨時停車處所之事實，是不論停放之
    位址係臺北市○○街二號之十五旁或原告所指之錦西街六十五巷四十二號斜對角
    之商家門口，均不影響原告違規之事實，其主張停放地點並非涼州街二號之十五
    旁，以圖卸責，即不足採信。至於原告違停地點前行人穿越道之枕木紋創設，是
    否有當，與本件之判斷無關，原告之主張，自無庸予以審酌，附此敘明。
四、另關於巷道內違規停車，依被告「執行違規停車拖吊暨保管作業規定」及臺北市
    議員質詢意見，除有併排、民眾檢舉擋道予以拖吊外，固以舉發為主。但原告將
    車違規停放於交岔路口十公尺內，該址非屬巷道內範圍，有採證照片二幀附卷可
    稽，故被告依法製單舉發，拖吊移置，並無不合，原告主張係巷道停車云云，並
    不可採。
丙、從而，被告值勤員警依首揭規定指揮執行拖吊及移置保管，並無不合，訴願決定
    遞予駁回，亦無違誤，均應予維持。本件原告之訴為無理由，應予駁回。
據上論結，本件原告之訴為無理由，爰依行政訴訟法第二百三十六條、第九十八條第
三項前段判決如主文。
中      華      民      國    九十二    年      四      月     十八     日
                                臺 北 高 等 行 政 法 院  第 五 庭
                                                     法  官  劉介中
右為正本係照原本作成。
本件以訴訟事件所涉及之法律見解具有原則性者為限，始得於本判決送達後二十日內
向本院提出上訴狀並表明上訴理由，如已於本判決宣示後送達前提起上訴者，應於判
決送達後二十日內補具上訴理由（均按他造人數附繕本），且經最高行政法院許可後
方得上訴。
中      華      民      國    九十二    年      四      月     十八     日
                                                     書記官  黃明和


司法院資訊處製作；財團法人民間司法改革基金會備份。
